【裁判字號】    91,聲判,49
【裁判日期】    920409
【裁判案由】    聲請交付審判
【裁判全文】
臺灣士林地方法院刑事裁定                          九十一年度聲判字第四九號
    聲  請  人  乙○○○
    代  理  人  鍾周亮律師
    被      告  甲○○
右列聲請人因告訴被告詐欺案件，不服臺灣高等法院檢察署檢察長於中華民國九十一
年十月九日駁回再議之處分（九十一年度上聲議字第二０九五號），聲請交付審判，
本院裁定如左：
    主  文
聲請駁回。
    理  由
一、本件聲請人以被告甲○○涉犯詐欺罪嫌，向臺灣士林地方法院檢察署檢察官提出
    告訴，經該檢察署檢察官以九十年偵字第六二八九號為不起訴處分後，聲請人不
    服而聲請再議，經臺灣高等法院檢察署檢察長以九十一年度上聲議字第二０九五
    號處分書，以聲請再議為無理由而駁回，合先敘明。
二、聲請交付審判意旨略以：（一）聲請人非因知悉被告甲○○急需用錢，向外借貸
    ，及聲請人之配偶與被告係舊識關係允諾借款，始決意貸款予被告，而係被告以
    不動產及珠寶為擔保，以取信聲請人，藉以借得小額款項後，即無償還之意，又
    陸續佯稱屆期必兌付借款之支票與本票之詐騙手段，而使聲請人陷於錯誤，此與
    詐欺罪之構成要件相符。（二）被告於民國七十七年四月六日以買賣為由出售三
    筆土地及建物予蔡世宗，則被告早已無資力，竟向告訴人貸款近八百萬元，顯見
    其自始無償債之誠意，僅係以借款之名而行詐騙之實等語。
三、按告訴人不服上級法院檢察署檢察長或檢察總長認再議為無理由而駁回之處分者
    ，得於接受處分書後十日內委任律師提出理由狀，向該管第一審法院聲請交付審
    判。法院認為交付審判之聲請不合法或無理由者，應駁回之。刑事訴訟法第二百
    五十八條之一、第二百五十八條之三第二項前段，分別定有明文。又向法院聲請
    交付審判，係新增對於「檢察官不起訴或緩起訴裁量權」制衡之一種外部監督機
    制，法院僅就檢察官所為不起訴或緩起訴之處分是否正確加以審查，以防止檢察
    機關濫權，法院並非檢察官之延伸，法院亦不負擔偵查之作為。依此立法精神，
    同法第二百五十八條第三項規定法院審查聲請交付審判案件時「得為必要之調查
    」，其調查證據之範圍，自應以偵查中曾顯現之證據為限；而同法第二百六十條
    對於不起訴處分已確定或緩起訴處分期滿未經撤銷因發現新事實新證據者得再行
    起訴之規定，其立法理由說明該條所謂不起訴處分已確定者，包括「聲請法院交
    付審判復經駁回者」之情形在內，是前述「得為必要之調查」，其調查證據範圍
    ，更應以偵查中曾顯現之證據為限，不得就告訴人新提出之證據再為調查，亦不
    得蒐集偵查卷以外之證據，否則，將與刑事訴訟法第二百六十條之再行起訴規定
    ，混淆不清，亦將使法院兼任檢察官而有回復「糾問制度」之虞；且法院裁定交
    付審判，即如同檢察官提起公訴使案件進入審判程序，是法院裁定交付審判之前
    提，必須偵查卷內所存證據已符合刑事訴訟法第二百五十一條第一項規定「足認
    被告有犯罪嫌疑」檢察官應提起公訴之情形，亦即該案件已經跨越起訴門檻，否
    則，縱或法院對於檢察官所認定之基礎事實有不同判斷，但如該案件仍須另行蒐
    證偵查始能判斷應否交付審判者，因交付審判審查制度並無如同再議救濟制度得
    為發回原檢察官續行偵查之設計，法院仍應依同法第二百五十八條之三第二項前
    段規定，以聲請無理由裁定駁回。
四、本件聲請人雖以前揭理由認被告甲○○涉有詐欺之罪嫌，而向本院聲請交付審判
    。然前揭不起訴處分書及聲請再議處分書已就聲請人於偵查時提出之告訴理由予
    以斟酌，並詳加論述所憑證據及其認定之理由，關於此點，業經本院依職權調閱
    前開偵查卷宗查核無誤。聲請人雖仍執陳詞向本院聲請交付審判，惟查：
（一）按刑法第三百三十九第一項詐欺罪之成立，以意圖為自己或第三人不法所有，
      以詐術使人將本人或第三人之物交付為要件。所謂以詐術使人交付，必須被詐
      欺人因詐術而陷於錯誤，若其所用方法，不能認為詐術，亦不致使人陷於錯誤
      ，即不構成該罪，則有最高法院四十六年台上字第二六０號判例可資參照。又
      以當事人間信用為基礎之借貸關係，依一般社會經驗，恆可預見事後無力清償
      或遲延清償之風險，縱令借款人屆期不為清償，如無積極證據足以認定其在借
      款之初即有藉之詐財之本意，尚難僅因有延後清償情事，即推定其必然自始蓄
      意行騙。
（二）聲請人之所以借款七百九十六萬五千元予被告，係基於被告曾受僱聲請人之丈
      夫鄭奇松經營之珠寶店擔任店員，與聲請人夫妻熟識，被告曾分別向聲請人之
      公公及小姑借錢，此次因被告經營餐廳須款週轉，聲請人基於丈夫允諾出借款
      項，始借款予被告，被告所借金錢利息為月息二分，被告曾提供珠寶暫質押予
      鄭奇松，俟日後還款後，原封不動返還被告，被告亦提供其所有門牌號碼臺中
      市○○○○○街六號及彰化縣埔心鄉○○村○○路一七九巷三十四號房屋，設
      定第二順位抵押權予聲請人等情，業經被告與聲請人分別於警訊及偵查中供述
      甚詳（見九十年五月八日警訊筆錄、同年九月二十四日偵查筆錄），且有鄭奇
      松於八十六年四月一日交付予被告之保管珠寶收據影本及該房屋登記謄本附卷
      可稽，足見聲請人交付七百九十六萬五千元予被告，係基於其與被告為舊識，
      平素雙方即有金錢借貸之信賴關係，並非出於被告施行詐術使聲請人陷於錯誤
      而交付之。參酌被告於向聲請人借款時，亦分別提供珠寶及所有房屋設定第二
      順位抵押權以供擔保，益見被告於借款時主觀上並無為自己不法所有之意圖。
      聲請人雖指稱：「聲請人非因知悉被告急需用錢，向外借貸，及聲請人之配偶
      與被告係舊識關係允諾借款，始決意貸款予被告，而係被告以不動產及珠寶為
      擔保，以取信聲請人，藉以借得小額款項後，即無償還之意，又陸續佯稱屆期
      必兌付借款之支票與本票之詐騙手段，而使聲請人陷於錯誤，此與詐欺罪之構
      成要件相符。」等語，惟聲請人始終未提出相關證據以供偵查，經核屬其個人
      片面之詞，不足採為不利於被告之證據。
（三）另依卷附聲請人提出之被告所有坐落彰化縣員林鎮○○○段十七份小段五一八
      之二地號土地，及其上建物之登記謄本，及坐落臺中市○區○○段三一六、三
      四四九地號土地，及其上建物即門牌號碼臺中市○○○○○街五號七樓之二之
      土地、建物登記謄本記載：坐落彰化縣員林鎮○○○段十七份小段五一八之二
      地號土地，及其上建物之所有權人原登記為被告名義，被告固於七十七年四月
      六日以買賣為由，將前揭土地及建物移轉登記予蔡世宗，惟本件被告向告訴人
      借款之時間為八十六年十二月三日、八十七年一、二月間，距其出賣前揭土地
      、建物已相隔九年餘，亦無證據證明被告於長達九年之時間內毫無資力，自難
      以此反推被告於借款之時即具自始無償債之誠意，聲請人前開主張，顯係其個
      人主觀臆測之詞，自不足採為不利於被告之論據。
五、綜上所述，原不起訴處分書及聲請再議處分書既已詳予調查偵查卷內所存證據，
    並敘明所憑證據及判斷理由，認既無積極證據證明被告甲○○涉有聲請人所指訴
    之詐欺犯行，尚難以聲請人之片面指訴，遽認被告涉有本件詐欺犯行；且原處分
    所載證據取捨及事實認定之理由，尚無違背經驗法則或論理法則之情事，是原檢
    察官及臺灣高等法院檢察署檢察長以被告犯罪嫌疑不足，分別予以不起訴處分及
    駁回再議之聲請，並無不當。本件聲請交付審判意旨仍執陳詞，對於原處分漫加
    指摘求予審判，顯無理由，應予駁回。
六、依刑事訴訟法第二百五十八條之三第二項前段，裁定如主文。
中      華      民      國    九十二    年      四      月      九      日
                                      臺灣士林地方法院刑事第四庭
                                          審判長法  官  謝  靜  恒
                                                法  官  黃  潔  茹
                                                法  官  王  俊  雄
右正本證明與原本無異。
本件不得抗告。
                                                書記官  許  秋  莉
中      華      民      國    九十二    年      四      月      十      日


司法院資訊處製作；財團法人民間司法改革基金會備份。
